臺灣臺北地方法院刑事判決
111年度審易字第1204號
公  訴  人  臺灣臺北地方檢察署檢察官
被      告  莊博祥



上列被告因違反毒品危害防制條例案件，經檢察官提起公訴（11
1年度偵字第7342號），本院判決如下：
    主  文
莊博祥持有第二級毒品，處有期徒刑參月，如易科罰金，以新臺
幣壹仟元折算壹日。
扣案摻有第二級毒品甲基安非他命塑膠球吸管壹支沒收銷燬。
    事  實
一、莊博祥明知甲基安非他命係毒品危害防制條例第2條第2項第
    2款所稱之第二級毒品，不得非法持有，竟基於持有第二級
    毒品之犯意，於不詳時間、地點取得摻有第二級毒品甲基安
    非他命成分之塑膠球吸管1支後而持有之，於民國111年1月9
    日凌晨1時9分許，攜帶臺北市○○區○○街00號13樓平臺處，取
    得含有第二級毒品甲基安非他命成分之塑膠球吸管1支而持
    有之，嗣該大樓人員發現莊博祥與其友人在上開平臺處行徑
    可疑即報警，警方於同日凌晨1時10分許至該處，莊博祥見
    警方到場前，立即將嘴上所含前開摻有第二級毒品甲基安非
    他命塑膠球吸管往下拋擲至12樓至13樓樓梯間處，警方調閱
    現場監視器發現上情，並帶同莊博祥至該樓梯間查獲上開含
    有甲基安非他命塑膠球吸管1支，經送檢驗，檢出含有第二
    級毒品甲基安非他命成分（微量，無法磅秤），而查悉上情
    。
二、案經臺北市政府警察局中山分局報請臺灣臺北地方檢察署檢
    察官偵查起訴。
    理  由
一、證據能力：
    本判決認定犯罪事實所引用之供述證據，檢察官及被告莊博
    祥（下稱被告）均表示無意見，即均未爭執證據能力，迄至
    本案言詞辯論終結前均無異議（見本院卷第38至39、71至72
    頁），本院審酌該等證據資料製作時之情況，亦無違法不當
    及證明力明顯過低之情，認作為證據應屬適當；非供述證據
    部分，核無違反法定程序取得之情形，且與本案犯罪事實具
    有關聯性，均認有證據能力。
二、實體部分：
（一）認定犯罪事實所憑之證據及理由：
　 1、訊據被告固坦承於上開時、地為警查獲摻有第二級毒品甲
      基安非他命塑膠球吸管1支（下稱吸食器），惟矢口否認
      違反毒品危害防制條例第11條之犯行，辯稱：當天我是往
      樓下丟手上的錫箔紙，並不是丟扣案塑膠球吸管之物，現
      場也不只有我1人，我嘴巴上所叼之物為香煙云云。
　 2、經查：
　 （1）上開事實，業據證人即到場查獲員警謝皓宇到庭證稱：
        我任職臺北市政府警察局中山分局中山二派出所警員，
        當天擔任巡邏勤務，值班人員接獲民眾報案，說現場有
        人施用毒品重量，我們即前往上開地點處理，到現場時
        先在大樓服務臺看監視器，看到13樓樓梯間有2個人形
        跡可疑，被告手上拿有錫箔紙，並未見被告吸毒，僅有
        疑似要吸毒的動作，之後到現場，看見現場雜亂，我們
        帶被告去空曠處，當時並未查到塑膠球吸管，現場看到
        疑似毒品粉末，我們以毒品試驗試劑檢驗，同時調閱管
        理室監視器回放查看，發現被告與另1名男子在13樓平
        臺處，很清楚看到被告嘴巴上叼著1支自製吸管吸食器
        ，並有往旁邊樓下丟出去的動作，被告嘴上叼的不是香
        菸，丟的也不是錫箔紙，另1名男子並沒有丟東西的動
        作，我們看完監視器，才知被告有丟棄東西，就把被告
        帶回13樓、12樓樓梯間找他丟出去的東西，我們在樓梯
        間跟被告確認所查獲塑膠球吸管之物為被告丟的才撿起
        來，除塑膠球吸管外，還扣到錫箔紙及藥包等物，初步
        檢驗，僅有塑膠球吸管有毒品甲基安非他命陽性反應等
        語（本院卷第67至69頁）。且證人即當日亦在場之俞祥
        麟亦稱：因莊博祥找我幫他清理他堆放在臺北市○○區○○
        街00號13樓公共平臺處的廢棄物，所以我和莊博祥一起
        到該平臺處，之後警方到場，現場所查獲放在藍色手提
        袋內含有毒品殘渣袋1個、行動電話2支等物均是我的外
        ，其餘物品不是我的等語（毒偵字第225號偵查卷第26
        至28頁）。且被告於警詢中亦坦承稱：我手持錫箔紙，
        是要把錫箔紙當成手套，警方查扣的塑膠球吸管確實是
        我丟的，但當時我口含之物為香菸不是該吸管等語（毒
        偵字第225號偵查卷第21頁）。
 　（2）而被告於上開時間，在臺北市○○區○○街00號13樓平臺處
        ，以嘴叼著塑膠球吸管吸食器，並於警方到場前，被告
        顯因聽聞有人到場聲響，即將口中所叼之塑膠球吸管以
        右手取下隨即往其所坐右邊樓梯間往下丟出，警方並帶
        同被告至該樓梯間處，查獲該塑膠球吸管1支乙節，亦
        有現場監視器、監視器翻拍照片及經警方、臺灣臺北地
        方檢察署檢察官，及本院反覆勘驗查明，有警方、臺灣
        臺北地方檢察署勘驗報告、本院勘驗筆錄及監視器翻拍
        照片附卷可佐（毒偵字第225號偵查卷第47至55頁，偵
        字第7342號偵查卷第19、21至37頁，本院卷第70、75至
        81頁），由上開勘驗筆錄、監視器翻拍照片可清楚明確
        看見被告當時將口罩往下拉，嘴上叼著前端有彎曲狀之
        吸管1支之物，顯非香菸，且警方到場前有聲響，被告
        立即以右手將嘴上所叼該呈有彎曲狀之塑膠球吸管往右
        側樓梯間處丟彈出，另1名在場男子，手部等部位動作
        ，並無丟出物品之動作，警方果於樓梯間處除查獲錫箔
        紙外，並查獲被告所丟出該塑膠球吸管1支等節甚明。
        據上，可認被告前開所辯嘴上所叼是香菸、丟棄的是錫
        箔紙云云，顯與事證資料不符，而為臨訟卸責之詞，不
        足憑採。
   （3）又警方扣得該塑膠球吸管1支，經送交通部民用航空局
        航空醫務中心鑑定，經乙醇沖洗，檢出甲基安非他命陽
        性反應（微量，無法秤重），而被告當日所採尿液送驗
        ，結果並無第二級毒品甲基安非他命陽性反應等情，有
        臺北市政府警察局中山分局搜索扣押筆錄、扣押物品目
        錄表、臺北市政府警察局中山分局查獲涉嫌毒品危害防
        制條例毒品初步檢驗報告書、交通部民用航空局航空醫
        務中心111年1月21日航藥鑑字第0000000號毒品鑑定書
        、臺北市政府警察局偵辦毒品案件尿液檢體委驗單、臺
        灣尖端先進生技醫藥股份有限公司出具濫用藥物檢驗報
        告附卷可佐（見毒偵字第225號偵查卷第35、37、39、4
        5、53、141、143、145、157、159頁）。
 　（4）是據上開證據資料，足認被告當日確實將塑膠球吸管叼
        在嘴巴處而持有並聽聞警方上樓至該平臺處立即取下並
        往樓梯間彈出丟棄等節堪以認定。　　
 　3、綜上，被告前開所辯，顯為事後卸責之詞，無足採信，本
      案事證明確，被告犯行堪以認定。
（二）論罪：
　 1、查甲基安非他命係毒品危害防制條例第2條第2項第2款所
      稱之第二級毒品，被告無故持有第二級毒品甲基安非他命
      吸管吸食器，是其所為，係犯毒品危害防制條例第11條第
      2項之持有第二級毒品罪。
　 2、本案不依累犯規定加重之說明：
　　　查被告前於106年間因犯竊盜案件，經本院於107年5月29
      日以107年審簡字第787號判決處有期徒刑3月確定，緩刑2
      年，經本院以108年撤緩字第1號裁定撤銷緩刑，於108年5
      月22日易科罰金執行完畢，有臺灣高等法院被告前案紀錄
      表在卷可憑，是被告於前開有期徒刑執行完畢後，5年以
      內故意再犯本件有期徒刑以上之罪，為累犯。參佐司法院
      釋字第755號解釋意旨，及最高法院刑事大法庭110年度台
      上字第5660號裁定意旨，審酌被告前經判處徒刑之前案所
      犯與本案所犯持有第二級毒品案件之罪質不同，犯罪情節
      、動機、目的、手段均有異，尚難認被告有對刑罰反應力
      薄弱之情形，不依刑法第47條第1項規定加重被告之刑，
      但仍應列為刑法第57條所定之量刑審酌事項，併此說明。
（三）量刑：
　    爰以行為人責任為基礎，審酌被告明知甲基安非他命為第
      二級毒品，屬違禁物而不得擅自持有，無視國家對於杜絕
      毒品犯罪之禁令，無故持有第二級毒品，顯有危害社會公
      共秩序，戕害自我身心，所為顯有不該，考量被告犯後否
      認犯行之犯後態度，及為本案犯行之犯罪動機、目的、手
      段，所持有數量、期間，並審酌被告所陳之智識程度、家
      庭經濟、生活狀況等一切情狀，量處如主文所示之刑，並
      諭知易科罰金之折算標準。
三、沒收銷燬：
（一）按查獲之第一、二級毒品及專供製造或施用第一、二級毒
      品之器具，不問屬於犯罪行為人與否，均沒收銷燬之，毒
      品危害防制條例第18條第1項前段定有明文。查扣案塑膠
      球吸管1支經送鑑定檢出有第二級毒品甲基安非他命成分
      （微量，無法磅秤），如前所述，核屬毒品危害防制條例
      第2條第2項第2款所規定之第二級毒品，不問屬於犯人與
      否，應依毒品危害防制條例第18條第1項前段之規定諭知
      沒收銷燬。
（二）至於扣得被告所有行動電話1支，據卷內事證，尚無證據
      資料可認與被告所犯本案犯行有關，故不另為沒收之諭知
      。　　
據上論斷，應依刑事訴訟法第299條第1項前段，判決如主文。
本案經檢察官李頲翰提起公訴，檢察官楊舒雯到庭執行職務。
中　　華　　民　　國　　111 　年　　9 　　月　　5 　　日
　　　　　　　　　刑事第二十一庭法　官　程克琳
上正本證明與原本無異。 
如不服本判決應於收受送達後20日內向本院提出上訴書狀，並應
敘述具體理由；其未敘述上訴理由者，應於上訴期間屆滿後20日
內向本院補提理由書（均須按他造當事人之人數附繕本）「切勿
逕送上級法院」。　
　　　　　　　　　              書記官  林志忠
中　　華　　民　　國　　111 　年　　9 　　月　　5 　　日
附錄本案論罪科刑法條
毒品危害防制條例第11條：
持有第一級毒品者，處 3 年以下有期徒刑、拘役或新臺幣 5 萬
元以下罰金。
持有第二級毒品者，處 2 年以下有期徒刑、拘役或新臺幣 3 萬
元以下罰金。
持有第一級毒品純質淨重十公克以上者，處1年以上7年以下有期
徒刑，得併科新臺幣1百萬元以下罰金。
持有第二級毒品純質淨重二十公克以上者，處6月以上5年以下有
期徒刑，得併科新臺幣70萬元以下罰金。
持有第三級毒品純質淨重二十公克以上者，處3年以下有期徒刑
，得併科新臺幣30萬元以下罰金。
持有第四級毒品純質淨重二十公克以上者，處1年以下有期徒刑
，得併科新臺幣10萬元以下罰金。
持有專供製造或施用第一級、第二級毒品之器具者，處1年以下
有期徒刑、拘役或新臺幣1萬元以下罰金。